臺灣高等法院民事判決　　　　　　　九十一年度再易字第五○號
　　　再審原告　　甲○○
　　　　　　　　　乙○○
　　　再審被告　　丙○○
右當事人間土地所有權移轉登記事件，再審原告對於中華民國九十一年四月二十三日
本院九十年度上字第一二六五號及臺灣臺北地方法院九十年度訴字第八四一號確定判
決提起再審之訴，本院判決如左：
    主    文
再審之訴駁回。
再審訴訟費用由再審原告負擔。
    事實及理由
一、本件再審原告主張：再審被告於前程序起訴請求再審原告移轉土地所有權應有部
    分之依據，為兩造土地買賣契約書第一條「買賣土地標示及權利範圍」項下第一
    款約定：「本買賣土地坐落台北市○○區○○段二小段六之一、六之二地號土地
    面積全部，由甲方（即再審被告）所購買本社區Ｂ棟四樓建物面積佔總建物之持
    分比例為計算基準」，並於起訴狀上自認所謂「Ｂ棟四樓建物面積」為主建物及
    附屬建物合計之面積共五十七點七六平方公尺，而再審原告亦係陳明所謂Ｂ棟四
    樓建物面積為主建物及附屬建物合計之面積，則所謂Ｂ棟四樓建物面積為主建物
    及附屬建物之面積，不及其他共有建物面積之事實，自應拘束法院，法院僅能以
    之為裁判基礎，乃前程序第一審判決就此自認未置一詞，顯有判決不適用法規之
    違法，另前程序第二審判決竟捨此自認之事實，認再審被告就「Ｂ棟四樓建物面
    積」為五十七點七六平方公尺之陳述，係對契約之解釋，而非對事實之自認，法
    院毋庸受其拘束云云，其適用法規顯有錯誤，爰依民事訴訟法第四百九十六條第
    一項第一款規定，提起本件再審之訴，求為判決廢棄臺灣臺北地方法院九十年度
    訴字第八四一號及本院九十年度上字第一二六五號確定判決不利於再審原告部分
    ，並駁回再審被告於前程序第一審之訴等語。
二、再審被告則以：房屋買賣契約第一條第一項第二款載明使用面積與公共面積共二
    一點一八坪，可知Ｂ棟四樓建物面積之計算應包含公共設施，至再審被告表示五
    七點七六平方公尺為主建物及附屬建物的面積，僅係土地持分計算之公式，並非
    自認等語，資為抗辯。
三、按民事訴訟法第四百九十六條第一項第一款所謂適用法規顯有錯誤，係指確定判
    決所適用之法規，顯然不合法律或與現尚有效之解釋或最高法院現尚有效之判例
    顯然違反者，或消極的不適用法規，顯然影響判決者而言，並應以確定判決所認
    定之事實為基礎，以判斷其適用法規是否顯有錯誤（最高法院八十四年台上字第
    二四七○號判決意旨、司法院大法官會議釋字第一七七號解釋文參照）。又當事
    人主張之事實，經他造於準備書狀內或言詞辯論時或在受命法官、受託法官前自
    認者，無庸舉證，民事訴訟法第二百七十九條第一項定有明文，故所謂自認係當
    事人對他造所主張不利於己之事實，於準備書狀內或言詞辯論時或在受命法官、
    受託法官前承認其為真實之行為。查本件再審原告提起本件再審之訴，無非以再
    審被告於起訴狀及言詞辯論時主張所謂「Ｂ棟四樓建物面積」為主建物及附屬建
    物合計之面積共五十七點七六平方公尺，與再審原告之陳述相符，已屬自認，法
    院應受拘束，而前程序第一審判決對再審被告之自認未置一詞，前程序第二審判
    決認無庸受其拘束，適用法規顯有錯誤云云為其再審理由，惟再審被告於起訴狀
    及言詞辯論時所為之上開主張，僅係對其所購買「Ｂ棟四樓建物面積佔總建物之
    持分比例」計算方式所為之表示，且係再審被告所主張之事實，並非再審被告對
    再審原告主張之事實所為之承認，非屬自認，自不生適用法規顯有錯誤之問題。
    再審原告主張此為再審被告所為之自認，顯有誤會。從而，再審原告主張原確定
    判決適用法規顯有錯誤，提起本件再審之訴，為無理由，應予駁回。
四、據上論結，本件再審之訴為無理由，爰依民事訴訟法第七十八條，判決如主文。
中　　　華　　　民　　　國　　九十一　　年　　 十二　　 月　　  十 　　 日
                              民事第八庭
                          　　　　審判長法  官　鄭  三  源
                          　　　　　　　法  官　王  淇  梓
                          　　　　　　　法  官　郭  松  濤
右正本係照原本作成。
不得上訴。
中　　　華　　　民　　　國　　九十一　　年　　十　二　　月　　十　一　　日
　　　　　　　　　　　　　　　　        書記官　方　素　珍
